臺灣高雄地方法院民事判決　　　　　　110年度雄簡字第731號
原　　　告　林照程　
訴訟代理人　吳春生律師
被　　　告　楊健偉　
訴訟代理人　楊家銘　
上列當事人間請求侵權行為損害賠償事件，本院於民國110年11
月18日言詞辯論終結，判決如下：
    主      文
一、被告應給付原告新臺幣（下同）20萬7,511 元，及自民國（
    下同）110 年1 月26日起至清償日止，按週年利率5 ％計算
    之利息。
二、原告其餘之訴駁回。
三、訴訟費用由被告負擔44％，餘由原告負擔。
四、本判決原告勝訴部分，得假執行；但被告如以20萬7,511 元
    為原告預供擔保，得免為假執行。
五、原告其餘假執行之聲請駁回。
    事實及理由
一、按訴狀送達後，原告不得將原訴變更或追加他訴，但擴張或
    減縮應受判決事項之聲明者，不在此限，民事訴訟法第255
    條第1 項第3 款定有明文，且上開規定為簡易訴訟程序所準
    用，為同法第436 條第2 項所明定。本件原告原起訴請求：
    被告應給付原告47萬8,312 元，及自起訴狀繕本送達翌日起
    至清償日止，按週年利率5 ％計算之利息；嗣於本院審理時
    變更聲明為：被告應給付原告46萬4,262 元，及自起訴狀繕
    本送達翌日起至清償日止，按週年利率5 ％計算之利息（見
    本院卷第147 頁），核屬縮減應受判決事項之聲明，揆諸前
    揭規定，應予准許。
二、原告主張：被告楊健偉於109 年1 月31日下午19時29分許，
    騎乘被告所有車牌號碼000-0000號普通重型機車（下稱甲車
    ），在高雄市三民區九如一路近延吉街，欲自九如一路路邊
    由東向西起駛時本應注意起駛前應顯示方向燈，注意前後左
    右有無障礙或車輛、行人，來往車輛，並應讓行進中車輛先
    行，而依當時情形，並無不能注意之情事，竟疏未注意，適
    伊亦沿九如一路由東向西騎乘MSU-5969號普通重型機車（下
    稱乙車）行駛而至，閃避不及，兩車因而發生碰撞（下稱系
    爭事故），以致伊受有左足第二、三、四蹠骨骨折、左足第
    五趾骨骨折等傷害（下稱系爭傷勢）。伊因被告上開不法侵
    害行為，因此支出醫療費用5 萬5,178 元、醫療耗材費用
    3,000 元、看護費用7 萬元、機車修理費2 萬6,200 元，又
    因系爭傷勢不能工作達2 個月又5 日以月薪5 萬716 元計，
    共受有不能工作之損失10萬9,882 元，另伊因被告之不法侵
    害而受有系爭傷勢，身心痛苦難以言喻，亦得請求賠償非財
    產上之損害20萬元，以資慰藉，以上金額合計46萬4,262 元
    ，伊自得依侵權行為之法律關係，請求被告加計法定遲延利
    息如數賠償等情，並聲明：㈠、被告應給付原告46萬4,262
    元，及自起訴狀繕本送達被告翌日（即110 年1 月26日）起
    至清償日止，按週年利率5%計算之利息。㈡、原告願供擔保
    ，請准宣告假執行。
三、被告則以：伊固不爭執就系爭事故之發生，伊有過失，惟原
    告亦有超速行駛之行為而與有過失，應適用過失相抵法則，
    減輕被告之賠償金額。原告又主張其因系爭事故受有醫療費
    用5 萬5,178 元之損失，惟上開金額包含全民健康保險給付
    （下稱健保給付）3 萬9,339 元及自負額1 萬5,839 元，伊
    認為原告全部請求，並不合理，原告應僅得請求其中自負額
    1 萬5,839 元部分。其次，就原告主張支出之醫療耗材費用
    3,000 元部分，伊不爭執。再者，就原告主張之看護費用部
    分，伊就原告主張需看護期間為35日部分不爭執，至原告主
    張按看護實務1 日以2,000 元計算則屬過高，應以保險理賠
    標準即以1,200 元計算每日看護費用，始為合理。至原告所
    提出之不能工作損失部分，伊固不爭執原告之日薪為1,599
    元，但關於原告主張不能工作之期間為65日部分，固有醫師
    診斷證明書證明原告因此不能工作之期間為65日，但原告未
    能提出請假證明及因此未能取得薪資之證明，自難認其除住
    院期間5 日外，其餘60日確有不能工作之情事，原告逾5 日
    部分之請求，亦屬無據。再者，就原告主張因此受有機車修
    理費2 萬6,200 元部分，就原告因有此部分費用支出不爭執
    ，惟認就材料部分應予計算折舊。原告另請求慰撫金20萬元
    部分，則屬過高，請求予以酌減等語，資為抗辯，並聲明：
    ㈠、原告之訴及假執行之聲請均駁回。㈡、如受不利之判決
    ，被告願供擔保請准宣告免為假執行。
四、經查：被告楊健偉於109 年1 月31日下午19時29分許，騎乘
    被告所有甲車，在高雄市三民區九如一路近延吉街，欲自九
    如一路路邊由東向西起駛時本應注意起駛前應顯示方向燈，
    注意前後左右有無障礙或車輛、行人，來往車輛，並應讓行
    進中車輛先行，而依當時情形，並無不能注意之情事，竟疏
    未注意，適原告騎乘乙車行駛而至，兩車因而發生碰撞，以
    致原告受有系爭傷勢。刑事部分，被告業經本院110 年度交
    簡字第134 號以過失傷害罪名，判處有期徒刑2 月，如易科
    罰金以1,000 元折算1 日確定。緩刑2 年，被告應於本判決
    確定後一年內，向原告支付10萬元之事實，為兩造所不爭執
    ，並有診斷證明書、醫療費用收據、本院110 年度交簡字第
    134 號刑事判決附卷可稽，復經本院調閱該刑事案件卷宗查
    明屬實。
五、本件之爭點為：㈠、原告依侵權行為法律關係請求被告負損
    害賠償責任，是否有理由？㈡、原告是否與有過失，而應據
    以減免被告之賠償金額？㈢、原告請求被告損害賠償之項目
    及金額，是否於法有據並相當？茲分別論述如下：
㈠、原告依侵權行為法律關係請求被告負損害賠償責任，是否有
    理由？
    按汽車、機車或其他非依軌道行駛之動力車輛，在使用中加
    損害於他人者，駕駛人應賠償因此所生之損害。但於防止損
    害之發生，已盡相當之注意者，不在此限。不法侵害他人之
    身體或健康者，對於被害人因此喪失或減少勞動能力，或增
    加生活上之需要時，應負損害賠償責任。不法侵害他人之身
    體、健康者，被害人雖非財產上之損害，亦得請求賠償相當
    之金額。民法第191 條之2 、第193 條第1 項及第195 條第
    1 項前段定有明文。本件被告騎乘甲車肇事，加損害於原告
    ，已如前述，被告不能證明其於防止損害之發生已盡相當之
    注意，且原告係因系爭事故而受有損害，其所受損害與被告
    之不法侵害間，顯有相當因果關係，則原告依前揭侵權行為
    之法律關係，請求被告賠償其所受損害，於法洵屬有據。
㈡、原告是否與有過失，而應據以減免被告之賠償金額？
  1.按行車前應注意起駛前應顯示方向燈，注意前後左右有無障
    礙或車輛行人，並應讓行進中之車輛行人優先通行，道路交
    通安全規則第89條第1 項第7 款設有明文。查被告就原告主
    張：被告於上開時、地，騎乘甲車欲自九如一路由東往西方
    向路邊起駛時，未顯示方向燈，注意前後左右有無障礙或車
    輛行人，並應讓行進中之車輛行人優先通行，以避免危險事
    故之發生，而依當時狀況，並無不能注意之情事，竟疏未注
    意來車，即貿然起駛，適有原告騎乘乙車亦沿同方向自後駛
    來，兩車因而發生碰撞，致原告受有系爭傷勢等事實，為被
    告所不爭執，並有與原告所述相符之高雄醫學大學附設中和
    紀念醫院（下稱高醫）診斷證明書、道路交通事故現場圖、
    道路交通事故調查報告表（一）、（二）-1各1 份、道路交
    通事故談話紀錄表2 份及現場照片附卷可稽，足見，被告並
    無不能注意之情事，而未顯示方向燈、未注意前後來車，即
    自路邊起駛，以致同向行駛之原告所騎乙車閃避不及而肇事
    ，自難辭過失之責。且經本件刑事部分檢察官囑託高雄市政
    府交通局車輛行車事故鑑定委員會鑑定意見書暨覆議會覆議
    意見，結果均認定：被告騎車起駛前未讓行進中之車輛先行
    ，為肇事原因等語（見本院卷第191-194 頁），益見，被告
    就系爭事故之發生，應負過失之責。
  2.至被告就此抗辯：原告就系爭事故之發生亦有超速行駛之過
    失云云，惟被告主張之依據，僅憑伊認為自監視器畫面觀之
    ，被告之車速甚快云云，惟被告並未提出監視器畫面舉證以
    實其說，況於本件刑事部分，就系爭事故發生之監視器畫面
    ，業經臺灣高雄地方檢察署檢察官勘驗得知：「監視器畫面
    標示00:02:22時，被告機車自畫面左側出現，直至畫面標示
    00 :02:24 時，雙方發生碰撞事故，則依被告抗辯兩點間距
    離為22公尺計算，依此換算，被告於系爭事故發生時之時速
    約39.6公里，並未超速」等情，有該署109 年度偵字第0000
    0 號不起訴處分書在卷可稽（見本院卷第195-1 至195-5 頁
    ），另參以，系爭事故警方所提出之交通事故現場圖、現場
    照片、道路交通事故調查表、道路交通事故談話紀錄表（見
    本院卷第75-86 頁），亦查無原告就本件事故之發生，有如
    被告所辯超速行駛之跡證，參互以觀，被告此部分所辯，核
    與卷內證據資料不符，被告又未能舉證以實其說，自無可採
    。
  3.從而，就系爭事故之發生，被告應負全部之過失之責任，被
    告抗辯：原告與有過失云云，並無可採。
㈢、原告請求被告損害賠償之項目及金額，是否於法有據並相當
    ？
    原告就本件請求之損害賠償之項目及金額，包括：醫療費用
    5 萬5,178 元、醫療用品費（即拖足板費用）3,000 元、看
    護費用7 萬元、機車修理費2 萬6,200 元、不能工作之損失
    10萬9,882 元、慰撫金20萬元，其中醫療用品費用3,000 元
    ，業據原告提出收據乙只為證（見本院卷第41頁），並為被
    告所不爭執（見本院卷第147 頁），自應准許之。至其餘被
    告有爭執之項目、金額，茲分別論述如下：
  1.醫療費用部分：原告主張其因被告之不法侵害，共支出醫療
    費用5 萬5,178 元（包含健保給付3 萬9,339 元、自負額1
    萬5,839 元部分）一節，業據其提出醫療費用收據（見本院
    卷第29-39 頁）為證，被告固不爭執原告因系爭事故受有系
    爭傷勢，因此支出上開醫療費用，惟抗辯應剔除全民健康保
    險給付3 萬9,339 元，至多僅能請求自負額1 萬5,839 元等
    語，是關此部分首應就原告得否向被告請求給付健保部分之
    醫療費用為審酌，經查：
  ①按修正前全民健康保險法第82條第1 項係規定：保險對象因
    發生保險事故，而對第三人有損害賠償請求權者，本保險之
    保險人於提供保險給付後，得依下列規定，代位行使損害賠
    償請求權：一、汽車交通事故：向強制汽車責任保險保險人
    請求。二、公共安全事故：向第三人依法規應強制投保之責
    任保險保險人請求。三、其他重大之交通事故、公害或食品
    中毒事件：第三人已投保責任保險者，向其保險人請求；未
    投保者，向第三人請求（即現行全民健康保險法第95條第1
    項）。是全民健康保險之保險對象，倘非因上開法條所定情
    形，受領全民健康保險提供之醫療給付，即無保險法第53條
    規定之適用，其因侵權行為所生之損害賠償請求權，並不因
    而喪失（最高法院102 年度台上字第2013號判決意旨參照）
    。是依上開說明，若保險人係因汽車（含機車，參見強制汽
    車責任保險法第5 條第1 項，汽車包括行駛於道路之動力機
    械）交通事故而提供保險給付予被保險人時，即應依全民健
    康保險法第95條第1 項規定，取得被保險人於保險給付範圍
    內之請求權，被保險人不得再向侵權行為人請求給付該部分
    之費用，僅得就其自負額部分為請求。
  ②查原告請求之醫療費用其中3 萬9,339 元乃係全民健康保險
    之保險給付，有醫療費用單據在卷可稽（見本院卷第29-39
    頁）。因此，全民健康保險之保險人於給付後，得依全民健
    康保險法第95條規定，代位原告向強制汽車責任保險保險人
    請求賠償，原告自不能再向被告為請求，殊屬明確。原告據
    為請求，自不能准許，準此，本件原告所得請求之醫療費用
    僅自負額1 萬5,839 元，逾此部分，則屬無據，應予駁回。
  2.看護費用部分：原告主張：其因被告之不法侵害，共計支出
    看護費用7 萬元（以1 日2,000 元計算，共35日）一節，就
    原告需受看護35日部分，業據其提出與其所述相符高醫診斷
    證明為證（見本院卷第43頁），並為被告所不爭執，自堪認
    原告主張其需受看護期間為35日部分，應屬可採。另關於親
    屬看護之看護費金額，被告抗辯應參考強制汽車責任保險給
    付標準第2 條第5 項規定，以1 日1,200 元計算為適當云云
    。惟強制汽車責任保險為社會保險，依強制汽車責任保險法
    第1 條規定，係為使交通事故所致傷害或死亡之被害人迅速
    獲得「基本保障」，而非填補實際損害。強制汽車責任保險
    給付標準第2 條第2 項第4 款、第2 條第5 項固規定：「四
    看護費用：指受害人於住院期間因傷情嚴重所需之特別護理
    費及看護費等。但居家看護以經合格醫師證明確有必要者為
    限。」、「第2 項第4 款所規定之看護費用，每日以新臺幣
    1,200 元為限，但不得逾30日。」然其立法目的乃在限制強
    制汽車責任保險給付之上限，並非以實際損害為衡量，在有
    實際市場價格之情形下，不宜比附援引。再者，不論是專業
    看護或親人照護，均係對原告生活起居之照顧，所從事皆相
    同，原告主張以一般之看護基本收費標準全日2,000 元計算
    ，應屬可採。從而，原告得請求看護費用7 萬元（計算式：
    2,000 元×35日＝7 萬元），核屬有據，應予准許。
  3.原告請求修理費2 萬6,200 元部分：原告主張乙車修理費用
    為2 萬6,200 元云云，固據其提出估價單為證，惟原告主張
    全數為材料費用（見本院卷第260 頁）。而零件修復既以新
    零件更換被損害之舊零件，在計算損害賠償額時，即應將零
    件折舊部分予以扣除，依行政院所頒固定資產耐用年數表及
    固定資產折舊率表，機車之耐用年數為3 年，依平均法計算
    其折舊結果（即以固定資產成本減除殘價後之餘額，按固定
    資產耐用年數表規定之耐用年數平均分攤，計算折舊額），
    每年折舊率為3 分之1 ，並參酌營利事業所得稅查核準則第
    95條第6 項規定「固定資產提列折舊採用定率遞減法者，以
    1 年為計算單位，其使用期間未滿1 年者，按實際使用之月
    數相當於全年之比例計算之，不滿1 月者，以1 月計」，乙
    車自出廠日107 年5 月，有行照在卷可稽（見本院卷第139
    頁），迄系爭事故發生時即109 年1 月31日，已使用1 年9
    月，則零件扣除折舊後之修復費用估定為1 萬4,737 元【計
    算方式：1.殘價＝取得成本÷( 耐用年數＋1)即26,200÷(
    3 +1) ≒6,550 （小數點以下四捨五入）；2.折舊額＝( 取
    得成本－殘價) ×1/（耐用年數）×（使用年數）即( 26
    ,200－6,550)×1/3 ×（1+9/12）≒11,463（小數點以下四
    捨五入）；3.扣除折舊後價值＝（新品取得成本－折舊額）
    即26,200－11,463＝14,737】，準此，乙車修復必要費用共
    計1 萬4,737 元，逾此範圍之請求，則屬無據。
  4.不能工作損失部分：
  ①原告主張其因被告之不法侵害，長達2 個月又5 日（共65日
    ）不能工作等情，依原告所提出之高醫診斷證明書所載：原
    告於109 年1 月31日住院，於109 年2 月4 日出院（亦即住
    院5 日），宜休養2 個月等語，有高醫診斷證明書在卷可稽
    （見本院卷第43頁），又關此部分，經本院函詢就原告因系
    爭事故所受系爭傷勢原告不能工作之期間（原告之工作為電
    機工程師）為多久一事，函詢高醫，據其函覆：原告約需在
    家休養100 日無法上班工作等語，有該院110 年10月12日高
    醫附法字第1100106998號函在卷可稽（見本院卷第219 頁）
    ，準此，原告主張其自系爭事故發生後109 年1 月31日起有
    65日不能工作，應屬可信。又按照原告所提出事故發生前薪
    資明細表所示（見本院卷第165-175 頁) ，原告於108 年7
    月至108 年12月之平均薪資4 萬7,972 元（計算式：60,332
    +43,240+43,301+40,457+46,218+54,282 ＝287,830 ，287,
    830 ÷6 ＝47,972，未滿1 元部分四捨五入，下同）亦即平
    均日薪為1,599 元( 計算式：47,972÷30＝1,599)，此並為
    兩造所不爭執（見本院卷第260 頁），以此計算，原告得請
    求之不能工作損失為10萬3,935 元【計算式：1,599 （元）
    ×65（日) ＝103,935 元】，原告請求之不能工作之損失，
    於上開範圍內為有理由，逾此範圍之請求，則屬無據。
  ②被告雖抗辯：原告未能提出請假證明，不能僅以前揭高醫之
    診斷證明、函覆結果認定原告應休養而不能工作之期間為65
    日云云，然法院為判決時，應斟酌全辯論意旨及調查證據之
    結果，依自由心證判斷事實之真偽，民事訴訟法第222 條第
    項前段定有明文。故當事人之主張或抗辯究否真實，法院應
    綜合調查證據之結果，並斟酌全辯論意旨，加以判斷之（最
    高法院101 年度台上字第696 號判決意旨參照）。是以，除
    法律另有規定者外，特定待證事實應以何種證據證明，並無
    限制，若法院斟酌全辯論意旨及調查證據之結果，對特定事
    實之真偽已得心證，不能僅因當事人未能提出通常用以證明
    該事實之證據，即為相反之認定。本件原告就其因系爭事故
    所受不能工作之期間，已提出高醫之診斷證明（住院5 日、
    需休養2 個月）、並經本院函詢高醫，據其函覆原告因系爭
    事故受傷，不能工作之期間長達100 日，凡此均足認，原告
    主張因系爭事故受傷不能工作之期間為65日，堪信為實在，
    被告對前揭診斷證明、函覆結果形式上之真正亦無爭執，本
    院亦據以判斷原告不能工作損失之金額，被告仍否認原告有
    此部分損失，復抗辯原告未能提出請假證明云云，自無可採
    。
  5.慰撫金部分：原告因被告之不法侵害，受有系爭傷勢，傷勢
    不輕，歷經住院、手術、休養約65日，原告無論在身體上或
    精神上均必感到相當之痛苦，自得請求被告賠償非財產上之
    損害，以資慰藉。查原告為大學畢業學歷，現任從事電機工
    程師，月收入約4-5 萬元，名下有機車1 部、汽車1 部，房
    屋1 間、土地1 筆；被告為高工畢業，現已退休，109 年度
    所得為7 萬7,746 元，名下有投資數筆、房屋1 間、土地2
    筆，業據兩造陳明在卷，並有本院稅務電子閘門財產所得調
    件明細表在卷可憑。本院斟酌原告因被告之不法侵害所受傷
    勢非輕，及上述兩造之身分、地位與經濟能力等一切情狀，
    認原告得請求被告賠償慰撫金以10萬元為相當，超過部分，
    應予駁回。
  6.依上所述，原告得請求被告賠償之金額共30萬7,511 元（
    15,839+3,000+70,000+14,737+103,935+100,000＝307,511
    ）。
㈣、又按「刑事判決為緩刑之宣告，斟酌情形命犯罪行為人向被
    害人為給付，其性質為財產或非財產上之損害賠償，此觀刑
    法第七十四條第二項第三款規定即明。倘加害人就該刑事判
    決所命已為給付，則於因其犯罪事實受損害賠償之請求時，
    自應予扣除。」最高法院著有103 年度台上字第50號判決可
    資參照。依本院110 年度交簡字第134 號刑事判決所示，被
    告因本件事故經本院刑事庭為緩刑宣告，應依刑事判決給付
    原告10萬元，依上說明，亦應扣除，經扣除後，原告得請求
    被告賠償之金額應為20萬7,511 元（307,511 元-100,000元
    =207,511）。
六、綜上所述，本件原告依侵權行為之法律關係，請求被告給付
    20萬7,511 元，及自起訴狀繕本送達翌日即110 年1 月26日
    （見本院卷第59頁) 起至清償日止，按週年利率5 ％計算之
    利息，為有理由，應予准許。逾此範圍，非有理由，應予駁
    回。
七、本判決原告勝訴部分係依民事訴訟法第427 條第1 項規定適
    用簡易訴訟程序，所為被告敗訴判決，應適用民事訴訟法第
    389 條第1 項第3 款之規定，依職權宣告假執行（此部分原
    告所為假執行之聲請並無必要）。併依同法第392 條第2 項
    規定諭知被告得供相當擔保金額後免為假執行。原告敗訴部
    分，其假執行之聲請亦無理由而應併予駁回。
八、本件事證已臻明確，兩造其餘主張陳述及所提證據方法，經
    本院斟酌後認均不足以影響本判決結果，自無逐一詳予論駁
    之必要，併此敘明。
九、訴訟費用負擔之依據，民事訴訟法79條。
中    華    民    國   110    年    12    月    8    日
                  高雄簡易庭  法      官  林綉君
以上正本係照原本作成。
如不服本判決，應於送達後20日內，向本院提出上訴狀並表明上
訴理由，如於本判決宣示後送達前提起上訴者，應於判決送達後
20日內補提上訴理由書（須附繕本）。
中    華    民    國   110    年    12    月    8    日
                              書  記  官  羅崔萍